臺灣臺北地方法院刑事判決　　　　　　 100年度易字第2167號
公　訴　人　臺灣臺北地方法院檢察署檢察官
被　　　告　黃建祥
上列被告因妨害名譽案件，經檢察官聲請本院以簡易判決處刑（
100年度偵字第10384號），本院認不宜以簡易判決處刑（100年
度簡字第2096號），改依通常程序審理，本院判決如下：
    主  文
黃建祥公然侮辱人，處拘役壹拾日，如易科罰金，以新臺幣壹仟
元折算壹日。
    事  實
一、黃建祥因不滿臺北市○○區○○街內市場攤販擺設之位置，
    造成阻礙交通之問題，乃於民國100年4月13日14時30分許，
    前至位於臺北市○○區○○街528號1樓之「阿西嫂花店」，
    欲請時任市場會長之許文興出面處理，詎黃建祥一進入店內
    ，未說分明，即基於公然侮辱之故意，對斯時處於店內之李
    貴援即許文興之妻，當眾口出「幹你老母雞巴」（臺語）等
    語侮辱李貴援。
二、案經李貴援告訴臺北市政府警察局松山分局報告臺灣臺北地
    方法院檢察署檢察官偵查聲請簡易判決處刑。
    理  由
一、證據能力：
    按被告以外之人於審判外之言詞或書面陳述，除法律有規定
    者外，不得作為證據。被告以外之人於審判外之陳述，雖不
    符刑事訴訟法第159條之1至第159條之4之規定，而經當事人
    於審判程序同意作為證據，法院審酌該言詞陳述或書面陳述
    作成時之情況，認為適當者，亦得為證據；當事人、代理人
    或辯護人於法院調查證據時，知有第159條第1項不得為證據
    之情形，而未於言詞辯論終結前聲明異議者，視為有前項之
    同意。刑事訴訟法第159條第1項、第159條之5分別定有明文
    。經查，本院以下所引用之證據，被告、檢察官於本院言詞
    辯論終結前，均未對於其證據能力聲明異議，而視為同意該
    等證據具有證據能力，本院審酌各該陳述作成時之情況，認
    亦無違法或不當之情事，是均具有證據能力。
二、實體理由：
    上開犯罪事實，訊據被告固坦承於100年4月13日14時30分許
    ，曾前至告訴人所經營之花店內，欲找告訴人之夫許文興出
    面處理市場攤販擺設之問題，惟矢口否認有公然侮辱之犯行
    ，辯稱伊不確定當日有無公然侮辱告訴人，因當日一早伊即
    開始飲酒，伊係飲用玻璃瓶裝之啤酒，但不知共飲用多少瓶
    ，因此當日伊究竟說那些話伊完全不記得，吵架一定有大小
    聲，但有無罵告訴人伊確實不記得，當日告訴人之先生亦同
    在場云云。經查：
（一）證人李貴援證稱伊本不認識被告，係被告至店內罵伊時始
      知悉被告，被告當日前來時應該已有飲酒，但有無酒醉伊
      不清楚，被告一進入店內即直接罵伊「幹你老母雞巴」，
      而且重複好幾次，之後即表示將市場收起來，做啥會長，
      伊有詢問被告何事需要幫忙，被告說不出所以然，只是一
      直三字經，還因此將店內客人嚇跑，之後伊走出店內至走
      廊，被告亦跟著走至走廊，且係被告自己撥打電話召警察
      前來，在警方抵達前，被告已先行返家，伊向警方描述被
      告長相，警方表示知悉該人為何人，因此帶同伊至被告家
      中，經伊指認出被告即係至店內辱罵伊之人，伊始向警方
      表示欲對被告提出告訴等語（見本院卷第33頁背面-34頁
      ），被告亦肯認證人李貴援所證述之情節屬實（見偵卷第
      6-7頁、第25頁、本院卷第34頁背面），則衡諸證人李貴
      援與被告間本屬互不相識之陌生人，應無攀誣之理，況被
      告自承因飲酒之故致記憶不清，亦不否認證人李貴援證述
      情節之可信性，是證人李貴援之證詞應堪值採信。
（二）再證人即告訴人之夫許文興證稱100年4月13日14時30分許
      ，伊人有在位於臺北市○○區○○街528號之花店裡，被
      告進入店內時，伊係站立於告訴人之後方，證人李貴援則
      立於辦公桌處，當時被告一進入店內旋出口罵不雅之話語
      ，客人還因此被嚇跑，當時在場人員有伊、證人李貴援及
      該名客人，被告當時態度相當惡劣，罵得相當大聲，連外
      面皆可聽聞，被告所罵之言語為「幹你老母雞巴」，被告
      當時看起來應有喝酒，臉部呈紅色，但走起路來狀況還好
      ，伊係擔任市場會長，因此來來往往之人伊均認識，伊原
      本即認識被告，被告未飲酒與飲酒後係兩個人等語（見本
      院卷第34頁背面-35頁），則互核證人李貴援與許文興之
      證詞，渠二人證述之情節相為一致，是堪認證人李貴援證
      稱遭被告公然侮辱之情應為真實。復佐以被告自承伊確實
      有進入證人李貴援之店內罵人，惟不記得所罵內容為何，
      因證人許文興係市場之會長，故伊前往前該處找證人許文
      興調解路霸問題，因而有大小聲情形等語（見本院卷第35
      頁），則顯足堪認定被告當日確有口出「幹你老母雞巴」
      之語侮辱證人李貴援之事實。
（三）綜上所述，本件事證明確，被告公然侮辱之犯行堪以認定
      ，應依法論科。
三、論罪科刑：
    核被告所為，係犯刑法第309條第1項之公然侮辱罪。爰審酌
    被告前有涉犯公共危險、妨害公務等罪遭判處有期徒刑、拘
    役暨執行完畢之紀錄本件雖未構成累犯，惟顯見素行非佳，
    此有臺灣高等法院被告前案紀錄表在卷可稽，而被告既係因
    市場路霸問題前往尋找告訴人之夫出面協調處理，本應基於
    理性為訴求，而非恣意對不相干之告訴人謾罵，此即為法所
    不容許之行為，復兼衡被告犯後猶執詞否認犯行，態度不佳
    ，暨其犯罪動機、智識程度等一切情狀，量處如主文所示之
    刑，並諭知易科罰金之折算標準，以示懲戒。
四、不另為無罪諭知部分：
（一）公訴意旨另以：被告有於前述時地，以「菜市場都要收起
      來不能做生意」等詞侮辱告訴人，因認被告二人此部分亦
      涉犯刑法第309條公然侮辱罪等語。
（二）按刑法第309條所規定「侮辱」，係以使人難堪為目的，
      以言語、文字、圖畫或動作，表示不屑、輕蔑或攻擊之意
      思，足以對於個人在社會上所保持之人格及地位，達貶損
      其評價之程度，始足當之。經查：證人李貴援證稱被告係
      於辱罵伊之後，隨又表示「市場收起來，做什麼會長」等
      語（見本院卷第34頁），而衡諸上開言語，被告係意在表
      示不滿證人李貴援之夫許文興未妥適處理市場攤販擺設，
      以致造成阻礙交通之問題，被告之言語縱未見和善，然顯
      無輕蔑告訴人之意思，仍未達於貶抑告訴人人格及地位之
      程度，是此部分，即應為被告有利之認定。又此部分倘成
      立犯罪，與前述認定被告有罪部分，有接續犯之實質上一
      罪關係，爰不另為無罪之諭知。
據上論斷，應依刑事訴訟法第452條、第299條第1項前段，刑法
第309條第1項、第41條第1項前段，刑法施行法第1條之1，判決
如主文。
本案經檢察官吳曉婷到庭執行職務
中    華    民    國   100    年    11    月    30    日
                  刑事第十三庭  法  官  楊雅清
上正本證明與原本無異。
如不服本判決應於收受送達後10日內向本院提出上訴書狀，並應
敘述具體理由；其未敘述上訴理由者，應於上訴期間屆滿後20日
內向本院補提理由書（均須按他造當事人之人數附繕本）「切勿
逕送上級法院」。告訴人或被害人如對於本判決不服者，應具備
理由請求檢察官上訴，其上訴期間之計算係以檢察官收受判決正
本之日期為準。
                                書記官  吳俊龍
中    華    民    國   100    年    11    月    30    日
附錄本案論罪科刑法條全文：
中華民國刑法第309條
（公然侮辱罪）
公然侮辱人者，處拘役或 3 百元以下罰金。
以強暴犯前項之罪者，處 1 年以下有期徒刑、拘役或 5 百元以
下罰金。